【裁判字號】    92,交聲,103
【裁判日期】    920627
【裁判案由】    違反道路交通管理處罰條例聲明異議
【裁判全文】
臺灣桃園地方法院交通事件裁定                   九十二年度交聲字第一三號
    原處分機關  交通部公路總局新竹區監理所桃園監理站
    異  議  人
    即受處分人  甲○○
右列異議人因違反道路交通管理處罰條例案件，不服交通部公路局新竹區監理所桃園
監理站所為中華民國九十二年三月三日桃監裁字第裁五二－ＣＧ0000000號違
反道路交通管理事件裁決書所為之處分（原處分案號：臺北縣政府警察局舉發違反道
路交通管理事件通知單北縣警交字第ＣＧ0000000號），聲明異議，本院裁定
如左：
    主  文
原處分撤銷。
甲○○汽車駕駛人，行經有燈光號誌管制之交岔路口闖紅燈，處罰鍰新臺幣臺仟捌佰
元，並予記違規點數點。
    理  由
一、本件異議意旨略以：(一)異議人於收受本件違規單時，即於應到案日期前提出申訴
    二次，陳明並非駕駛人，駕駛人實係其夫楊晉佳，惟舉發單位及裁決機關仍以異
    議人為受處分人，顯有錯誤。而本件自行為成立之日九十一年十一月二日，距今
    已逾三個月，依道路交通管理處罰條例第九十條之規定，亦已不得再舉發行為人
    即駕駛人違規。(二)又駕駛人楊晉佳當時行駛於中興路口，欲通過寶中路口時，已
    通過第一個紅綠燈號誌之停止線約三、四公尺，該號誌始轉為紅燈，故駕駛人並
    未闖紅燈，再該路口原為交岔路口，後封閉，左側改為紐澤西護欄，寶中路已無
    法穿越通行，駕駛人於通過第一個紅綠燈號誌之後，見另一紅綠燈號誌為紅燈，
    即馬上準備停車，故緩慢前進約七、八公尺，並停止於第二個紅綠燈號誌之前，
    未在該設有黃色網狀線之區域臨時停車，亦無不遵守道路交通標線指示之情形，
    況如舉發單位所指為是，則舉發單位應舉發闖紅燈，亦非不遵守道路交通標線指
    示云云。
二、按汽車駕駛人駕駛汽車，應遵守道路交通標誌、標線、號誌之指示，道路交通安
    全規則第九十條前段定有明文。又道路交通標誌標線號誌設置規則第二百零六條
    第五款第一目規定「圓形紅燈」之行車管制號誌係表示禁止車輛通行，並不得超
    越停止線或進入路口。如汽車駕駛人，行經有燈光號誌管制之交岔路口闖紅燈者
    ，處新臺幣（下同）一千八百元以上五千四百元以下罰鍰，道路交通管理處罰條
    例第五十三條定有明文；且汽車駕駛人駕駛汽車違反道路交通管理處罰條例第五
    十三條規定者，除應依該條所規定之罰鍰處罰外，並應分別予記違規點數三點，
    道路交通管理處罰條例第六十三條第一項第三款亦定有明文。再者，逕行舉發違
    反道路交通管理事件，經汽車所有人依通知單之應到案日期前到案，並告知違規
    駕駛人姓名、身分證統一編號及住址者，處罰機關應即另行通知違規駕駛人到案
    依法處理；逾應到案日期，處罰機關應依道路交通管理處罰條例第八十五條第三
    項規定處罰該汽車所有人，違反道路交通管理事件統一裁罰標準及處理細則第二
    十四條亦有明文。
三、本件異議人即受處分人甲○○所有之Ｂ三－五二○○號自用小客車，於九十一年
    十一月二日二十一時十六分許，行經設有燈光號誌管制之臺北縣新店市○○路與
    寶中路口時，經設置於該路口之闖紅燈兼自動測速照相設備拍攝二張採證照片，
    而由臺北縣政府警察局交通隊員警逕行舉發其有「不遵守道路交通標線之指示」
    之行為，並填製臺北縣政府警察局北縣警交字第ＣＧ0000000號舉發違反
    道路交通管理事件通知單，原處分機關並於九十二年三月三日裁決處異議人罰鍰
    新台幣九百元，並記違規點數一點，有前揭舉發違反道路交通管理事件通知單影
    本及裁決書各一件附卷可稽。
四、異議人就其夫楊晉佳於舉發時、地駕駛其所有之Ｂ三－五二○○號自用小客車，
    在該一路口經自動照相設備拍攝二張採證照片一事固無爭執，惟矢口否認有何違
    反道路交通管理處罰條例之行為，而以前揭事由提出異議。經查：
  (一)異議人所有之上開自用小客車，於九十一年十一月二日二十一時十六分許，行經
    新店市○○路與寶中路口時，遇紅燈亮起六秒一才超越停止線（駛壓感應圈），
    即被拍攝第一張照片，仍未煞停以車速二十八公里繼續前進，紅燈亮後六秒九再
    被儀器拍攝第二張照片等情，業據臺北縣政府警察局以九十二年一月二十三日北
    警交字第○九二○○三二八三一號函敘明在卷，且有採證照片二張在卷可按，雖
    異議人辯以：該號誌係駕駛人通過停止線約三、四公尺時，始轉換為紅燈云云，
    然由異議人之車輛於紅燈亮起六秒九時，尚被測得時速二十八公里，佐以駕駛人
    於異議狀中亦自承：其於通過該一路口即馬上準備停車等情以觀，堪信駕駛人駛
    入該路口時之車速，當不慢於每小時二十八公里，是倘該路口之紅燈係駕駛人甫
    跨越停止線時即亮起，以該自小客車之車速計算，於紅燈亮起六秒一時，至少已
    行駛至該停止線外四十六公尺之處，豈有可能距停止線僅三至四公尺，足見該號
    誌於駕駛人駛至前即已轉換為紅燈，至為灼然，異議人上開所辯，自非可採。
  (二)又道路交通標誌標線號誌設置規則第二百零六條第五款第一目規定「圓形紅燈」
    之行車管制號誌係表示禁止車輛通行，並不得超越停止線或進入路口，已如前述
    ；是駕駛人苟遇「圓形紅燈」，而有「超越停止線『或』進入路口」之舉，即屬
    闖紅燈甚明，本件稽諸卷附採證照片所示，異議人所有之上開自用小客車既於該
    紅燈號誌亮起後，仍超越停止線而駛入該一路口，依前揭說明，自屬闖紅燈之行
    為殆無疑義，異議人此部分亦認原裁處不當，洵屬有據。
  (三)再者，本件汽車駕駛人楊晉佳雖於通知單所載應到案日期即九十一年十二月二十
    九日前，向舉發機關臺北縣政府警察局提出申訴，且告知違規駕駛人姓名、身分
    證統一編號及住址者，惟異議人並未在該書狀上簽名或蓋章，自難認異議人已有
    到案表明應由處罰機關應另行通知違規駕駛人到案依法處理之意思；至異議人固
    於九十二年二月二十四日向裁決機關提出申訴，惟綜觀其書狀內容，亦未提及本
    件違規之實際駕駛人為何人等情，則有交通部公路總局新竹區監理所桃園監理站
    九十二年六月六日竹監桃字第○九二○○一一八○六號函所附申訴書影本二紙在
    卷可憑，致使原處分機關無法在法定三個月之期限內另對實際駕駛人進行舉發，
    是依上開規定，即屬可歸責於該汽車所有人，自應對汽車所有人科予處罰，異議
    人認本件應對駕駛人另為舉發云云，亦非允洽。
五、綜上所述，原處分機關依道路交通管理處罰條例第六十條第二項第三款、第六十
    三條第一項第一款之規定，裁處異議人罰鍰新臺幣九百元，並記違規點數一點，
    固非無見。惟查，異議人之行為屬於駕車行經有燈光號誌管制之交岔路口闖紅燈
    之違規行為，從而原處分機關以受處分人有違反道路交通管理處罰條例第六十條
    第二項第三款規定之「不遵守交通標線之指示」之行為，逕行裁罰異議人罰鍰九
    百元，並記違規點數一點，即難認為有當。應由本院將原處分撤銷，仍以異議人
    有違反道路交通管理處罰條例第五十三條規定之「闖紅燈」行為，依該條規定及
    基準表裁處異議人罰鍰一千八百元，並依同條例第六十三條第一項第三款之規定
    ，記違規點數三點之處分如主文第二項所示，以資適法。
據上論斷，應依道路交通案件處理辦法第二十條前段，裁定如主文。
中      華      民      國    九十二    年      六      月    二十七    日
                                    臺灣桃園地方法院交通法庭
                法  官   丁俊成
右正本證明與原本無異。
如不服本裁定，應於裁定送達後五日內向本院提出抗告狀。
                                        書記官   簡慧瑛
中      華      民      國    九十二    年      七      月      四      日


司法院資訊處製作；財團法人民間司法改革基金會備份。
